臺灣雲林地方法院刑事判決
                                      109年度訴字第831號
公  訴  人  臺灣雲林地方檢察署檢察官
被      告  龔泰芳




上列被告因違反毒品危害防制條例案件，經檢察官提起公訴（10
9年度偵字第5616號），本院判決如下：
    主  文
龔泰芳持有第二級毒品純質淨重二十公克以上，處有期徒刑捌月
，扣案如附表一編號一、二所示之物，均沒收銷燬。
    事  實
一、龔泰芳明知甲基安非他命係毒品危害防制條例第2條第2項第
    2款所列管之第二級毒品，不得非法持有，竟基於持有第二
    級毒品純質淨重20公克以上之犯意，於民國108年11月23日
    或24日某時許，在雲林縣虎尾鎮某處或臺南市某處，以不詳
    價格，向真實姓名、年籍不詳綽號「阿嘉」之男子購入第一
    級毒品海洛因10包及第二級毒品甲基安非他命6包（起訴之
    第一級毒品海洛因9包，其中1包經衛生福利部草屯療養院鑑
    驗拆封清點發現含2包檢品，檢察官當庭更正為10包，賣給
    蔡俊田該包業經本院109年度訴字第435號判決確定，龔泰芳
    涉犯持有第一級毒品純質淨重10公克以上罪嫌部分，不另為
    免訴之諭知，詳後述），龔泰芳自斯時起即無故持有之（甲
    基安非他命之驗餘淨重34.2118公克，純質淨重32.5277公克
    ）。嗣於108年11月25日下午3時23分許，在龔泰芳向蔡俊田
    所承租位於雲林縣○○鄉○○村○○○路00號居處，警經蔡俊田同
    意進行搜索，當場扣得如附表一編號一、二、附表二編號一
    至八所示之物，始查悉上情。
二、案經臺灣雲林地方檢察署檢察官自動檢舉偵查起訴。
    理  由
壹、程序方面：
一、按被告以外之人於審判外之陳述，雖不符刑事訴訟法第159
    條之1至第159條之4之規定，而經當事人於審判程序同意作
    為證據，法院審酌該言詞陳述或書面陳述作成時之情況，認
    為適當者，亦得為證據；當事人、代理人或辯護人於法院調
    查證據時，知有刑事訴訟法第159條第1項不得為證據之情形
    ，而未於言詞辯論終結前聲明異議者，視為有前項之同意，
    刑事訴訟法第159條之5定有明文。查本判決下述所引用具有
    傳聞性質之供述證據，檢察官、被告龔泰芳於本院準備程序
    時，表示同意有證據能力（本院卷一第152頁），復經本院
    於審判期日逐一提示予檢察官、被告表示意見，迄至本院言
    詞辯論終結前，均未就證據能力聲明異議，本院審酌該等證
    據之取得過程，並無違法或不當之情事，且與本案待證事實
    間具有關連性，認為以之作為證據應屬適當，依前揭規定，
    應具有證據能力。
二、其餘認定本案犯罪事實之非供述證據，本院審酌該等證據與
    本案具有關連性，亦查無公務員違反法定程序取得之情形，
    依刑事訴訟法第158條之4規定反面解釋，當有證據能力。
貳、實體方面：
一、認定事實所憑之證據及理由：
    上揭事實，業據被告於另案（臺灣雲林地方檢察署109年度
    偵字第224號、本院109年度訴字第435號）警詢及準備程序
    、審理、本案之偵訊、本院準備程序、審理時均坦白承認（
    108年度毒偵1495號卷第173至179頁，109年度偵5616號卷第
    98至100、114、133至139頁，本院卷一第147至149、158、1
    65、337頁，本院卷二第152頁），核與證人蔡俊田於警詢、
    偵訊、證人許政凱於警詢證述相符（警卷第13至29頁，108
    年度毒偵1495號卷第17至21、77至91頁），此外，復有雲林
    縣警察局臺西分局崙豐派出所警員108年11月25日職務報告
    、雲林縣警察局臺西分局搜索扣押筆錄、扣押物品目錄表各
    1份、扣案物照片19張在卷足參（警卷第47至55、59至77頁
    ，本院卷第107至111頁），及如附表一編號二所示之第二級
    毒品甲基安非他命6包扣案可資佐證，而扣案如附表一編號
    二所示之物，經送衛生福利部草屯療養院鑑定結果，各檢出
    第二級毒品甲基安非他命成分（鑑定結果詳如附表一編號二
    鑑定結果欄所載），有衛生福利部草屯療養院108年11月26
    日草療鑑字第1081100406號鑑驗書、衛生福利部草屯療養院
    109年6月2日草療鑑字第1090500550號鑑驗書各1份在卷足考
    （108年度毒偵1495號卷第119至125、165頁）。據此，是認
    被告上開任意性自白核與事實相符，堪以採信。綜上，本件
    事證明確，被告上揭犯行，堪以認定，應依法論科。
二、論罪部分：
  ㈠核被告所為，係犯毒品危害防制條例第11條第4項之持有第二
    級毒品純質淨重二十公克以上罪。
  ㈡本件無毒品危害防制條例第17條第1項減輕其刑之適用：
  ⒈按毒品危害防制條例第17條第1項規定：「犯第4條至第8條、
    第10條或第11條之罪，供出毒品來源，因而查獲其他正犯或
    共犯者，減輕或免除其刑。」所謂「毒品來源」，係指本案
    犯行之毒品從何而來之情形，必以上訴人所稱其本案所販賣
    之毒品來源與嗣後查獲之其他正犯或共犯間具有關聯性，而
    屬於前後手、上下游之有相當之因果關係者而言。且為避免
    供出者為圖減輕或免除刑責，故意虛構其他正犯或共犯之犯
    罪事證，所供或因明顯不合情理，或因僅有單一指述、別無
    佐證，致該被供出之其他正犯或共犯嗣後獲不起訴處分確定
    者，即無前揭減免刑責寬典之適用。蓋若對供出者所為供述
    漫無限制，縱嗣經不起訴處分確定，仍認有上開寬典之適用
    ，當非立法之本意。故該規定所稱「供出毒品來源，因而查
    獲其他正犯或共犯者」，係指犯罪行為人供出毒品來源之對
    向性正犯，或與其具有共同正犯、共犯（教唆犯、幫助犯）
    關係之毒品由來之人的相關資料，使調查或偵查犯罪之公務
    員得據以對之發動調查或偵查程序，並因而確實查獲其人及
    其犯行，始足當之。（最高法院109年度台上字第5536號判
    決意旨參照）
　⒉被告於109年9月25日偵訊稱：108年11月25日前1、2天向綽號
    「阿嘉」購買，價格多少伊也忘記了，在虎尾或是在臺南購
    買等語（109年度偵5616號卷第141、143頁），於108年12月
    19日警詢稱：我只有跟綽號大哥的購買毒品等語（109年度
    偵5616號卷第97頁），被告雖供出其毒品來源為陳皇志，並
    經雲林縣警察局虎尾分局覆稱：循線查獲陳皇志涉嫌於108
    年10月19日、27日販賣第一級毒品海洛因、第二級毒品甲基
    安非他命予被告，有雲林縣警察局虎尾分局109年12月16日
    雲警虎偵字第1090017332號函暨所附陳皇志之109年10月3日
    雲警虎偵字第1091002303號報告書（本院卷一第121至130頁
    ）附卷可憑。然查，陳皇志涉嫌於108年10月19、27日販賣
    第一、二級毒品與被告案件，業經臺灣雲林地方檢察署檢察
    官認其罪嫌不足，而以109年度偵字第6889號為不起訴處分
    ，有上開不起訴處分書在卷可稽，況另案被告業於108年10
    月28日經警搜索查扣第一級毒品海洛因、第二級毒品甲基安
    非他命，有臺灣雲林地方檢察署檢察官108年度偵字第7153
    等號追加起訴書、本院109年度訴字第435號判決各1份在卷
    足憑（本院卷一第178、245頁），故被告108年10月28日被
    查獲案件與警方移送之108年10月27日案件較有關連，與本
    案較無關聯。
　⒊經向雲林縣警察局臺西分局、雲林縣警察局虎尾分局、臺灣
    雲林地方檢察署函詢，本件有關被告違反毒品危害防制條例
    案件，有無因被告供述而查獲上手一事，經回覆均稱本件並
    未因被告供述毒品之來源，而查獲任何正犯或共犯之情，有
    雲林縣警察局臺西分局109年12月11日雲警西偵字第1090016
    211號函暨所附職務報告、本院公務電話紀錄1張、臺灣雲林
    地方檢察署110年3月11日雲檢原人109偵5616字第110900684
    1號函、臺灣雲林地方檢察署110年3月11日雲檢原清109偵22
    4字第1109006800號函、雲林縣警察局臺西分局110年3月17
    日雲警西偵字第1100003633號函附卷可按（本院卷一第115
    至117、135、275、279、283、285頁）。從而，本件並無因
    被告之供述而查獲其他正犯或共犯之情形，自無毒品危害防
    制條例第17條第1項減免其刑規定之適用，併此敘明。
  ㈢爰以行為人之責任為基礎，審酌被告前曾因竊盜、搶奪、多
    次施用、販賣毒品、槍砲彈藥刀械管制條例等犯行經法院判
    決處刑及入監執行非短之刑期，有卷附臺灣高等法院被告前
    案紀錄表可參，足見其素行不佳，被告明知第二級毒品對於
    人體健康戕害甚巨，無視政府嚴禁毒品，竟持有甲基安非他
    命純質淨重20公克以上，不但助長毒品流通，亦毒害自身及
    他人之身心健康，所為非是。而其犯後坦承犯行，態度尚可
    ，及其犯罪之動機、目的、手段、所生損害、持有毒品之數
    量及期間，兼衡被告自述國中肄業之智識程度，已婚、無子
    女，自幼由祖父母教養、祖父往生、祖母健康欠佳，入監前
    在資源回收場工作，有一點儲蓄、財產、有欠債之家庭經濟
    狀況等一切情狀，量處如主文所示之刑。
三、不另為免訴之諭知部分：
  ㈠公訴意旨另以：被告龔泰芳於108年11月23日或24日某時許，
    在雲林縣虎尾鎮某處或臺南市某處，以不詳價格，向真實姓
    名、年籍不詳綽號「阿嘉」之男子購入第一級毒品海洛因10
    包及第二級毒品甲基安非他命6包（第一級毒品海洛因之純
    質淨重16.01公克），自斯時起即無故持有第一級毒品純質
    淨重10公克以上。公訴意旨以被告上開犯罪事實一之持有第
    二級毒品純質淨重20公克以上行為，亦同時構成毒品危害防
    制條例第11條第3項之持有第一級毒品純質淨重10公克以上
    罪，且該2罪為一行為觸犯數罪名之想像競合犯關係，應從
    重依同條例第11條第3項之持有第一級毒品純質淨重10公克
    以上罪論處等語。
  ㈡按同一案件曾經判決確定者，應諭知免訴之判決，刑事訴訟
    法第302條第1款規定甚明。同法第303條第2款規定已經提起
    公訴或自訴之案件，在同一法院重行起訴者，應諭知不受理
    之判決，則係以已經提起公訴或自訴之同一案件尚未經實體
    上判決確定者為限；倘已經實體上判決確定，即應依同法第
    302條第1款諭知免訴之判決，而無諭知不受理判決之可言。
    至是否已經實體上判決確定，應以法院判決時為準，非以檢
    察官重行起訴時為其依據（最高法院60年度台非字第173號
    、110年度台上字第1491號判決意旨參照）。又按以營利為
    目的販入毒品，經多次販賣後，持有剩餘毒品被查獲者，其
    各次販賣毒品行為如併合處罰，該持有剩餘毒品之低度行為
    ，應僅為最後一次販賣毒品之高度行為所吸收，不另論罪（
    最高法院105年度台上字第2174號判決意旨參照）。
  ㈢查被告上開於108年11月25日下午3時許，在被告向證人蔡俊
    田所承租位於雲林縣東勢鄉居處，警經證人蔡俊田同意進行
    搜索，查扣之如附表一編號一所示之第一級毒品海洛因，其
    純質淨重為16.01公克，固有法務部調查局109年6月2日調科
    壹字第10903222850號鑑定書可參。然被告於108年12月19日
    遭逮捕後，於警詢供稱：108年11月24日下午3時許在雲林縣
    東勢鄉居處，我賣八分之一的海洛因給蔡俊田（毛重0.6公
    克)、價錢為新臺幣3000元，108年11月25日下午3時許警方
    查扣的毒品，確實是我所有，我逃跑來不及帶走等語（偵56
    16號卷第98至100頁)，另於109年9月25日偵查中供述：108
    年11月25日下午3時許，在蔡俊田位於雲林縣東勢鄉居處扣
    到的海洛因9袋、甲基安非他命6袋，是前一、二天向綽號「
    阿嘉」拿的，價格拿多少我也忘記了，不是在虎尾拿就是在
    台南拿的，我被查獲前沒有多久放在他家等語（偵5616號卷
    第133、135頁)，另於另案109年度訴字第435號109年10月7
    日審理時供述：當天在蔡俊田家搜到的海洛因、甲基安非他
    命是我的，那是我寄放在他家的，當時警察來，我就跑掉，
    我只賣他1包等語（本院卷二第84頁)；於本院109年12月30
    日準備程序中供述：蔡俊田的部分，我有販賣給他，是同一
    批被搜索的，那是我吃剩下跟賣剩下的，都是同一批等語（
    本院卷一第147、148頁）；其後於110年3月25日審理時亦供
    承：當初我在蔡俊田家，警察來的時候，我人已經離開，那
    些東西我也有賣給蔡俊田等語（本院卷二第150頁），屢次
    供述該部分為販賣剩下的，又被告因108年11月24日販賣第
    一級毒品給蔡俊田，經本院以109年度訴字第435號等案件判
    決確定，此有臺灣高等法院被告前案紀錄表、上開案件判決
    書存卷可參（本院卷一第175至239頁）。又卷內尚無證據證
    明本件扣案如附表一編號一所示之第一級毒品，與前揭確定
    判決108年11月24日所販賣給蔡俊田之第一級毒品海洛因1包
    ，係被告自不同來源所取得而係被告基於各別犯意所持有，
    自應依被告之自白，為對其有利之認定。
  ㈣被告上開所涉販賣第一級毒品之較重之罪既經上開案件判決
    確定，本案公訴人起訴之持有第一級毒品純質淨重10公克以
    上罪部分，應即由上開較重之販賣第一級毒品犯行所吸收，
    已為該案既判力效力所及，揆諸上開說明，上開第一級毒品
    純質淨重10公克以上罪部分之事實即不受雙重追訴處罰，原
    應為免訴之諭知，惟因公訴人認此部分與被告被訴且經本院
    判決有罪之持有第二級毒品純質淨重20公克以上罪為一罪關
    係，爰就被告被訴第一級毒品純質淨重10公克以上罪部分，
    不另為免訴之諭知，併此敘明。
四、沒收
  ㈠刑法沒收相關規定修正後，沒收已非從刑，又沒收，除有特
    別規定者外，於裁判時併宣告之，刑法第40條第1項定有明
    文，是以不能排除無罪、免訴、不受理等判決併宣告沒收之
    可能，此揆諸刑事訴訟法修正增訂之第310條之3規定：「除
    於『有罪判決』諭知沒收之情形外，諭知沒收之判決，應記載
    其裁判之主文、構成沒收之事實與理由。理由內應分別情形
    記載認定事實所憑之證據及其認定之理由、對於被告有利證
    據不採納之理由及應適用之法律。」更明。查本案扣得之海
    洛因10包，就被告罪刑部分雖經本院不另為免訴諭知，但仍
    不排除本院於本案併宣告沒收之可能。查檢察官已於起訴書
    記載請求宣告沒收扣案之海洛因10包、甲基安非他命6包等
    物，本院自應予以審理。
  ㈡扣案如附表一編號一、二所示之物，經送請鑑驗，結果分別
    檢出第一級毒品海洛因、第二級毒品甲基安非他命成分（詳
    細鑑驗結果如附表一編號一至編號二所示）等情，有前引法
    務部調查局109年6月2日調科壹字第10903222850號函、衛生
    福利部草屯療養院108年11月26日草療鑑字第1081100406號
    鑑驗書、衛生福利部草屯療養院109年6月2日草療鑑字第109
    0500550號鑑驗書各1份存卷可按（108年度毒偵1495號卷第1
    19至125、163至165頁）堪認分別屬查獲之第一級、第二級
    毒品，均應依毒品危害防制條例第18條第1項前段規定沒收
    銷燬之；另盛裝上開毒品所使用之包裝袋共16只，因與其內
    殘留之毒品成分難以完全析離，且無析離之實益及必要，應
    分別視同為第一級、第二級毒品，併依上開規定宣告沒收銷
    燬之。至因鑑驗用罄之毒品部分，既已滅失，自無庸為沒收
    銷燬之諭知。
  ㈢其餘如附表二之扣案物，依卷內證據尚難認與本案犯罪具有
    關聯，無從於本案宣告沒收，附此敘明。
據上論斷，應依刑事訴訟法第299條第1項前段，毒品危害防制條
例第11條第4項、第18條第1項前段，判決如主文。
本案經檢察官王聖豪提起公訴，檢察官林豐正到庭執行職務。
中　　華　　民　　國　 110　　年　　4 　　月　　7 　　日
                  刑事第三庭  審判長法  官  吳基華
　　　　　　　　　                  法  官  陳碧玉
　　　　　　　　　                  法  官  張恂嘉
以上正本證明與原本無異。
如不服本判決應於收受判決後20日內向本院提出上訴書狀，並應
敘述具體理由；其未敘述上訴理由者，應於上訴期間屆滿後20 
日內向本院補提理由書（均須按他造當事人之人數附繕本）。「
切勿逕送上級法院」。
                                    書記官  洪青霜
中　　華　　民　　國　　110 　年　　4 　　月　　7 　　日
附錄本案論罪科刑法條全文：
毒品危害防制條例第11條第4項
持有第二級毒品純質淨重二十公克以上者，處六月以上五年以下
有期徒刑，得併科新臺幣七十萬元以下罰金。

附表一：扣案之第一級、第二級毒品
編號 物品名稱、數量 鑑定結果 證據方法 一 第一級毒品海洛因10包（含外包裝袋10個） ㈠送驗塊狀檢品1包經檢驗含第一級第6項毒品海洛因成分，淨重16.52公克（驗餘淨重16.49公克，空包裝重0.70公克），純度60.87%，純質淨重10.06公克。 ㈡送驗粉塊狀檢品2包經檢驗均含第一級第6項毒品海洛因成分，合計淨重0.71公克（驗餘淨重0.70公克，空包裝總重0.44公克）。 ㈢送驗米白色粉末檢品1包經檢驗含第一級第6項毒品海洛因成分，淨重3.04公克（驗餘淨重3.04公克，空包裝重0.52公克），純度25.31%，純質淨重0.77公克。 ㈣送驗碎塊狀檢品2包經檢驗含第一級第6項毒品海洛因成分，合計淨重6.54公克（驗餘淨重6.53公克，空包裝重0.62公克），純度79.25%，純質淨重5.18公克。 ㈤送驗粉末檢品4包經檢驗均含微量第一級第6項毒品海洛因成分，合計淨重3.16公克（驗餘淨重3.08公克，空包裝總重1公克），純度均低於1%。 法務部調查局109 年6 月2 日調科壹字第10903222850 號鑑定書（108 年度毒偵1495號卷第163 至164 頁）（本院109 年度保管檢字第585號3-2 號） 二 第二級毒品甲基安非他命6包（含外包裝袋6個） 鑑驗甲基安非他命（Methamphetamine)成分，檢驗前淨重合計34.7890公克，純度93.5%，純質淨重合計32.5277公克。 衛生福利部草屯療養院109年6月2日草療鑑字第1090500550號鑑驗書（108年度毒偵1495號卷第165頁）（本院109年度保管檢字第585號3-1號） 

附表二；不予沒收之扣案物
編號 扣案物名稱 數量 所有人 備註 一 分裝袋 1包 龔泰芳 109年度保管檢字585號3-3號。 二 車輛鑰匙（BMW、BENZ） 2個 龔泰芳 同上 三 磅秤 2個 龔泰芳 同上 四 對講機 2支 龔泰芳 同上 五 SAMSUNG廠牌手機 1台 龔泰芳 同上 六 OPPO廠牌手機 1台 龔泰芳 同上 七 LG廠牌手機 1台 龔泰芳 同上 八 SAMSUNG廠牌手機 1台 龔泰芳 同上